【裁判字號】    99,交上訴,35
【裁判日期】    990720
【裁判案由】    業務過失致死等
【裁判全文】
臺灣高等法院高雄分院刑事判決        99年度交上訴字第35號
上  訴  人  臺灣高雄地方法院檢察署檢察官
被      告      乙○○
上列上訴人因被告業務過失致死等案件，不服台灣高雄地方法院
99年度審交易字第80號中華民國99年3 月16日第一審判決（起訴
案號：臺灣高雄地方法院檢察署98年度偵字第35576 、37253 號
），提起上訴，本院判決如下：
    主  文
原判決關於過失致死部分暨定執行刑部分，均撤銷。
乙○○犯業務過失致人於死罪，處有期徒刑壹年。
其他上訴駁回。
上開撤銷改判部分所處有期徒刑壹年，與駁回上訴之酒後駕車部
分所處有期徒刑肆月，應執行有期徒刑壹年貳月。
    事  實
一、乙○○未考領有駕駛執照，以務農為業，並以駕駛農用車載
    運農具等為附隨業務，於民國98（以下同）年11月21日15時
    許，在臺南縣玉井鄉朋友工寮處，與友人共同飲酒後，因酒
    醉已達不能安全駕駛動力交通工具之程度，仍駕駛車牌號碼
    5408-XC 農用自用小貨車返回住處。嗣於同日17時許，再駕
    駛上開貨車外出載運肥料，於同日18時25分許，沿高雄縣旗
    山鎮○○○路自北往南方向行駛，本應注意汽車行進中，駕
    駛人應注意車前狀況，隨時採取必要安全措施，及行車速度
    應依速限或標線之規定，無速限標誌或標線者，行車時速不
    得超過50公里，而依當時天候為晴天、日間自然光線、柏油
    路面、乾燥無缺陷，亦無障礙物，且視距良好等客觀行車環
    境，並無不能注意之情事，竟疏未注意，行經該路段108 號
    前，未注意車前狀況及貿然以每小時逾50公里之速度行駛，
    撞及正由西往東方向穿越馬路之行人陳啟明倒地，致陳啟明
    受有頭部外傷顱內出血送醫急救，於同年11月24日16時2 分
    許不治死亡。乙○○於肇事後留在事故現場，主動向據報前
    去處理之員警供承肇事犯罪，自首並接受裁判，並經警於同
    日18時49分許，以酒精測試器測得乙○○吐氣中酒精濃度達
    每公升0.49毫克。
二、案經高雄縣政府警察局旗山分局移送臺灣高雄地方法院檢察
    署檢察官偵查起訴。
    理  由
一、按除被告所犯為死刑、無期徒刑、最輕本刑為3 年以上有期
    徒刑之罪或高等法院管轄第一審案件者外，於已經被告就被
    訴事實為有罪之陳述時，經審判長告知被告簡式審判程序之
    旨，並聽取公訴人及被告之意見後，依刑事訴訟法第273 條
    之1 第1 項之規定，裁定進行簡式審判程序，本件依首揭規
    定，經當事人同意後，經依法裁定進行簡式審判程序，先此
    敘明。
二、上揭時、地，酒後駕駛上開自用小貨車因過失發生本件道路
    交通事故，致被害人陳啟明死亡之事實，業据被告乙○○於
    警訊、偵查、原審及本院審理中坦承不諱，核與告訴人甲○
    ○指訴之情節相符，並有道路交通事故現場圖、道路交通事
    故調查報告表（一）、（二）、相片14張、道路交通事故當
    事人酒精測定紀錄表、刑法第185 條之3 案件觀察紀錄表、
    高雄縣政府警察局道路交通事故肇事人自首情形紀錄表、高
    雄縣政府警察局舉發違反道路交通管理事件通知單2 份、汽
    車煞停、行車速度及道路摩擦係數表、高雄榮民總醫院診斷
    證明書、勘驗筆錄、臺灣高雄地方法院檢察署相驗屍體證明
    書、檢驗報告書等附卷可稽，足徵被告乙○○之自白核與事
    證相符，堪予採信。又按本件被告乙○○其呼氣所含之酒精
    濃度，既已達於每公升0.49毫克，參以其有酒後駕車撞及被
    害人陳啟明肇事一情，足認被告乙○○確因酒醉而致使駕駛
    判斷力欠佳，已達無法正常且安全駕駛動力交通工具之程度
    。按駕駛人應注意車前狀況並隨時採取必要之安全措施；又
    行車速度，應依速限標誌或標線之規定，無速限標誌或標線
    者，行車時速不得超過50公里；再飲用酒類或其他類似物後
    其吐氣所含酒精濃度超過每公升0.25毫克，不得駕車，道路
    交通安全規則第94條第3 項、第93條第1 項第1 款、第114
    條第2 款分別定有明文。查被告乙○○駕駛前開自小貨車原
    應注意上揭道路交通安全規定，且衡之案發時地天候晴、日
    間自然光線、路況佳、視線良好等情形觀之，並無不能注意
    之情況，詎其應注意、能注意而疏未注意，進而肇致本件交
    通事故，造成被害人陳啟明受有上述嚴重傷害因而不治死亡
    ，是被告乙○○之過失行為與被害人死亡結果二者間具有相
    當因果關係。又公訴人雖未就被告乙○○駕車超速之過失事
    實提起公訴，惟此部分業據被告乙○○於原審準備程序中自
    承無訛，法院自應就此部分之過失事實一併審究，附此敘明
    ，本件事證明確，被告乙○○酒後不能安全駕駛動力交通工
    具及業務過失致死之犯行已堪認定。
三、被告乙○○係以務農為業，並以駕駛農用車載運農具等為附
    隨業務，其酒後駕駛農用車載運肥料肇事致人於死，核其所
    為，係犯刑法第185 條之3 之不能安全駕駛動力交通工具罪
    ，及同法第276 條第2 項之業務過失致人於死罪。公訴人認
    被告乙○○係犯第276 條第1 項之普通過失致人於死罪，尚
    有未洽，惟起訴駕車過失致死之基本事實相同，自得予以變
    更起訴法條。又被告乙○○係無照駕車、酒醉駕車因而致被
    害人陳啟明死亡，應依道路交通管理處罰條例第86條第1 項
    之規定，加重其刑二分之一。被告乙○○於肇事後，警方據
    報前往處理，在有權偵查犯罪之警察機關僅知悉犯罪事實，
    但不知犯罪人為何人前，被告乙○○主動向前往事故現場處
    理之警員坦承肇事，並接受法院裁判等情，有高雄縣政府警
    察局道路交通事故肇事人自首情形紀錄表在卷可參，合乎自
    首之要件，爰依刑法第62條前段規定，減輕其刑。被告乙○
    ○所犯之罪既同時有刑之加重及減輕事由，應依刑法第71條
    第1 項規定，先加後減。被告乙○○所犯不能安全駕駛動力
    交通工具罪及過失致死罪2 罪間，犯意個別，行為互殊，應
    予分論併罰。
四、原審就酒後駕車公共危險部分，適用刑法第185 條之3 、刑
    法施行法第1 條之1 規定，並審酌被告乙○○漠視其他參與
    道路交通使用者之安全，於酒醉後執意駕車，致駕車肇事而
    致人於死，其嗣後始終坦言犯行不諱及其智識程度、生活狀
    況等一切情狀，此部分量處有期徒刑4 月，經核原判決此部
    分認事用法並無不合，量刑亦屬適當，檢察官上訴指摘原判
    決量刑過輕，為無理由，此部分應予駁回。
五、原審就過失致死予以論科，固非無見，惟查本件被告乙○○
    係以務農為業，並以駕駛農用車載運農具等為附隨業務，其
    駕駛農用車載運肥料肇事，應係犯刑法第276 條第2 項之業
    務過失致人於死罪，原審認被告乙○○係犯第276 條第1 項
    之普通過失致人於死罪，尚有未洽，檢察官上訴認被告乙○
    ○係犯業務過失致死罪，為有理由，原判決此部分既有可議
    ，原判決此部分暨定執行刑部分自應予撤銷改判。審酌被告
    乙○○未考領駕駛執照，不具有駕駛自用小貨車之資格，於
    酒醉後執意駕車，且於駕駛時因未注意車前狀況及超速而肇
    事，致發生被害人陳啟明死亡之憾事，其過失犯行所造成之
    損害係屬重大而無可回復，造成被害人家屬等無端承受喪失
    至親之痛，迄今仍未能與被害人家屬達成和解，誠屬不該，
    其於偵、審程序中，始終坦言犯行不諱及其智識程度、生活
    狀況等一切情狀，爰量處有期徒刑1 年。
六、被告乙○○所犯酒後駕車及業務過失致死係2 罪俱發，應依
    法定其應執行刑為有期徒刑1 年2 月。
據上論結，應依刑事訴訟法第368 條、第369 條第1 項前段、第
364 條、第299 條第1 項前段，道路交通管理處罰條例第86條第
1 項，刑法第276 條第2 項、第51條第5 款、第62條前段，刑法
施行法第1 條之1 ，判決如主文。
本案經檢察官林應華到庭執行職務。
中    華    民    國    99    年    7     月    20    日
                  刑事第八庭    審判長法  官  洪兆隆
                                      法  官  郭玫利
                                      法  官  張盛喜
以上正本證明與原本無異。
酒後駕車部分不得上訴。
業務過失致死部分如不服本判決應於收受本判決後10日內向本院
提出上訴書狀，其未敘述上訴理由者，並得於提起上訴後10日內
向本院補提理由書狀（均須按他造當事人之人數附繕本）「切勿
逕送上級法院」。
中    華    民    國    99    年    7     月    20    日
                                      書記官  黃一秋
附錄本判決論罪科刑適用法條：
刑法第185條之3
服用毒品、麻醉藥品、酒類或其他相類之物，不能安全駕駛動力
交通工具而駕駛者，處1 年以下有期徒刑、拘役或科或併科15萬
元以下罰金。
刑法第276條
因過失致人於死者，處2年以下有期徒刑、拘役或2千元以下罰金
。
從事業務之人，因業務上之過失犯前項之罪者，處5 年以下有期
徒刑或拘役，得併科3 千元以下罰金。

司法院資訊處製作；財團法人民間司法改革基金會備份。
